臺灣高等法院刑事判決
108年度上易字第2560號
上  訴  人  
即  被  告  黃柏翔


上列上訴人即被告因竊盜案件，不服臺灣士林地方法院108年度
易字第458號，中華民國108年10月31日第一審判決（起訴案號：
臺灣士林地方檢察署107年度偵字第17053號），提起上訴，本院
判決如下：
    主  文
上訴駁回。
    事  實
一、黃柏翔於民國107年9月24日凌晨零時16分許，行經新北市汐
    止區水源路二段154巷內時，見停放該處路旁黃有崙所有、
    車牌號碼000-0000號自用小客車車門未上鎖，竟意圖為自己
    不法所有，並基於竊盜之犯意，趁無人在場之際，徒手開啟
    上開車輛車門進入車內竊取面額新臺幣（下同）1,200元之
    全聯購物禮券及現金600元，得手後旋即離開現場。嗣因黃
    有崙於同日上午11時發現遭竊，報警處理，經警察調閱現場
    監視器錄影畫面查看後，始循線查悉上情。
二、案經新北市政府警察局汐止分局報告臺灣士林地方檢察署檢
    察官偵查起訴。
    理  由
壹、審理範圍：
　　被告於107年9月24日先後在新北市汐止區水源路、莊敬街2
    處所涉竊盜犯行，經檢察官提起公訴後，原審均判決有罪，
    茲被告僅就新北市汐止區水源路之犯行（即原審判決犯罪事
    實欄一部分）提起上訴，本院僅就此範圍審理，先予敘明。
貳、證據能力部分：
　　檢察官及被告對於原審作為得心證依據之被告以外之人於審
    判外陳述，均全部同意作為證據，原審審酌各項證據作成時
    之狀況，認為並無不可信或不適當之情事，依刑事訴訟法第
    159條之5第1項規定，均有證據能力。至其餘非供述證據，
    原審查無有何違反法定程序取得之情形，應認俱有證據能力
    。
叁、實體部分：
一、訊據被告固坦承有於案發時間，行經案發地點，惟矢口否認
    有何竊盜犯行，辯稱：我經過案發現場時突然內急，即就近
    在上開車輛後側方便，但我並未進入車內，自無從竊取車內
    財物云云。經查：
  ㈠證人即被害人黃有崙於107年9月24日上午11時許欲出門之際
    ，發現其停放在新北市○○區○○路○段000巷○○○○號碼000-0000
    號車輛有遭他人進入行竊之情形，經清查後發現面額1,200
    元之全聯購物禮券及現金600元遭竊等節，業經證人即被害
    人黃有崙於偵查中證述明確（見107年度偵字第17053號卷，
    下稱偵卷，第14頁）。復經警察調閱案發現場監視器錄影畫
    面查看結果，發現於被害人財物遭竊當日即107年9月24日凌
    晨零時16分許，有一身著黑色外套、藍色牛仔長褲、拖鞋，
    身材略顯壯碩之短髮男子於被害人車輛附近徘徊片刻後即進
    入車內翻找財物等節，亦有案發現場監視器錄影翻拍照片、
    臺灣士林地方檢察署勘驗筆錄可資為憑（見偵卷第23、93至
    97頁），並經原審當庭勘驗現場監視器錄影畫面屬實，有原
    審勘驗筆錄暨截取監視錄影畫面編號1至編號29在卷可稽（
    見原審108年度易字第458號卷，下稱原審卷，第74至75、83
    至97頁），是被害人確於案發時間在其車內遭人行竊如上所
    示財物之事實，首堪認定。
　㈡被告雖以上開情詞置辯，惟其不否認監視錄影畫面中所攝得
    於遭竊車輛旁徘徊之男子即為其本人（見偵卷第9、53頁，
    原審卷第38、79頁）。而觀諸案發現場監視錄影畫面，顯示
    被告於零時16分56秒至17分1秒，朝遭竊車輛車側走去而離
    開畫面前，雖未見被告有何開啟車門、進入車內之動作，惟
    2分鐘後即見車輛擋風玻璃處有人影竄動，似有人翻找車輛
    儀表板、副駕駛座置物箱之情形，迄零時33分方見被告自監
    視器錄影畫面下方出口離開，有原審前揭勘驗筆錄暨擷取監
    視錄影畫面編號1至5、11至24號在卷可考（見原審卷第75、
    83至85、88至94頁）。衡情以其年齡，正值青壯，未見有恙
    ，所尋暗處僅為小解，卻需時近16分鐘，是其所辯，已難盡
    信。參以其復於原審審理時自承：監視器錄影畫面中之停車
    空間，除自畫面下方可進出外，並無法自車輛後方等他處進
    出等語（見原審卷第75頁），且於小解前後，斷定確實四下
    無人等語明確（見本院卷第55頁），是自其近身遭竊車輛之
    車側至離去為止，未見有他人出現，期間亦未見被告自畫面
    下方出口離開，則於前開近16分鐘之期間內，應僅有被告1
    人在被害人前開車輛之停車空間內，足認被告近身靠近被害
    人車輛進出監視錄影畫面攝得範圍之時期內，於被害人車輛
    中翻找並竊取車內物品之人影即為被告無疑。更何況被告於
    原審審理之初，原就是否接近遭竊車輛一節，答稱沒印象，
    反而表示要去借廁所怎麼會經過那裡云云，待原審當庭勘驗
    上開監視器錄影畫面後，方改口陳稱：我是去車子後面上廁
    所，車子後面有空隙等語（見原審卷第38、75頁）。考諸被
    告果有內急，戶外如廁為求方便，尋覓停車暗處為之，尚非
    少見，被告此舉，既屬如常，應有相當印象，卻就此陳述前
    後相異，隨證據之顯示而更改說詞，顯有避重就輕，更與上
    揭監視器錄影呈現之客觀內容不符，益徵其心虛之情，是被
    告所辯僅有如廁，未有竊盜犯行云云，實難憑採。
　㈢至被告雖於本院審理時，聲請再次勘驗前開監視錄影畫面，
    以證明監視錄影畫面未能看出其即犯嫌云云（見本院卷第57
    頁）。惟本案前開監視錄影畫面已由原審勘驗並為合法調查
    之程序，且予當事人表示意見之機會（參原審卷第74至76頁
    ），本案待證事實已臻明瞭，爰依刑事訴訟法第163條之2規
    定，自無再予勘驗調查之必要，併此敘明。
　㈣綜上，本案事證明確，被告上開竊盜犯行，洵堪認定，應予
    依法論科。
二、論罪之理由：
  ㈠新舊法比較：
　　查被告行為後，刑法第320條第1項業於108年5月29日修正公
    布，並於同年月31日生效施行，關於刑法變更後之新舊法律
    適用問題，應依刑法第2條第1項「行為後法律有變更者，適
    用行為時之法律。但行為後之法律有利於行為人者，適用最
    有利於行為人之法律」規定，依「原則從舊、例外從輕」以
    為決定。又刑法第320條第1項之構成要件於此次雖未經修正
    ，惟上開規定之法定刑已由「5年以下有期徒刑、拘役或5 
    百元以下罰金」，修正為「5年以下有期徒刑、拘役或50萬
    元以下罰金」。準此，刑法第320條第1項之構成要件，於上
    開規定修正前後仍屬一致，並無不同，然上開規定修正後已
    提高罰金刑之上限，法定刑顯較諸修正前提高，此既涉及科
    刑規範之變更，自有新舊法比較之必要，而經比較結果，修
    正後規定未較有利被告，依刑法第2條第1項前段規定，自應
    適用被告行為時即修正前刑法第320條第1項之規定論處，合
    先敘明。
  ㈡核被告所為，係犯修正前刑法第320條第1項之竊盜罪。被告
    前於102年間因竊盜案件，經臺灣臺北地方法院以102年度審
    易字第1897號判決判處有期徒刑10月確定，於103年9月7日
    執行完畢，有本院被告前案紀錄錄表附卷可考，其受徒刑之
    執行完畢後，5年內故意再犯有期徒刑以上之本罪，符合刑
    法第47條第1項之累犯要件，審酌被告前已有多次進入他人
    車內行竊之犯罪紀錄（參臺灣士林地方法院107年度易字第5
    45號，臺灣臺北地方法院94年度易字第673號判決、102年度
    審易字第1897號判決等），而論以累犯之前案亦為相同手法
    之犯罪型態、罪質相似，併衡酌其甫於107年5月間因類似之
    入車行竊犯行為警查獲，經臺灣士林地方法院以107年度易
    字第545號判決判處罪刑，仍再犯本案等節，足見其對刑罰
    反應力薄弱，爰依司法院大法官會議釋字第775號解釋意旨
    及刑法第47條第1項，就被告所犯上揭罪行加重其刑。
肆、駁回上訴之理由：
    原審本於同上見解，認為被告罪證明確，適用108年5月29日
    修正前刑法第320條第1項，刑法第2條第1項前段、第2項、
    第47條第1項、第41條第1項前段、第38條之1第1項、第3 項
    ，刑法施行法第1條之1第1項、第2項前段之規定，審酌被告
    前已有多次因竊盜案件經法院論罪科刑之紀錄，素行非佳，
    於本案再以不法手段竊取他人財物，危害社會治安，所為實
    應非難，兼衡其犯後坦承部分犯行之態度、犯罪手段、所竊
    財物之價值、自犯罪迄今均未賠償告訴人損失之情事，及其
    自述教育程度為國中肄業，未婚、與父親同住，現擔任大樓
    保全、月收入僅28,000元、尚須扶養父親、經濟狀況不佳（
    原審卷第81頁）等一切情狀，並認有累犯之情形，量處拘役
    30日，復就沒收部分說明：本案被告因犯上開竊盜犯行，竊
    得面額1,200元全聯購物禮券1張、現金600元之財物，因認
    為被告之犯罪所得，既均未扣案，且未實際合法發還告訴人
    ，該沒收之宣告對被告而言，難謂過苛，而無過苛調節條款
    之適用餘地，爰應依刑法第38條之1第1項前段及第3項規定
    於其所犯罪項下諭知沒收，且於全部或一部不能沒收或不宜
    執行沒收時，追徵其價額。核原審之認事用法及沒收之認定
    ，均無不合，量刑及沒收之宣告亦稱妥適。被告上訴意旨，
    仍執前詞，否認犯行，認無理由，應予駁回。
伍、被告經本院合法傳喚，無正當理由不到庭，爰不待其陳述，
    逕為一造辯論之判決。　
據上論斷，應依刑事訴訟法第368條、第371條，判決如主文。
本案經檢察官柯怡如提起公訴，檢察官孫治遠到庭執行職務。
中　　華　　民　　國　　109 　年　　3 　　月　　12　　日
                  刑事第二十一庭審判長法　官  許宗和
                                      法　官  章曉文
                                      法　官  黃玉婷
以上正本證明與原本無異。
不得上訴。
                                      書記官  傅國軒
中　　華　　民　　國　　109 　年　　3 　　月　　13　　日
附錄：本案論罪科刑法條全文
108年5月29日修正前刑法第320條
意圖為自己或第三人不法之所有，而竊取他人之動產者，為竊盜
罪，處五年以下有期徒刑、拘役或五百元以下罰金。
意圖為自己或第三人不法之利益，而竊佔他人之不動產者，依前
項之規定處斷。
前二項之未遂犯罰之。